臺灣基隆地方法院民事判決
111年度訴字第342號
原      告  童連旺  
            童朝福  
共      同
訴訟代理人  黃建復律師
被      告  童火生  


上列當事人間履行協議等事件，本院於民國111年8月17日言詞辯
論終結，判決如下：
    主  文
被告應給付原告童連旺新臺幣30萬7,500元，及自民國111年7月2
2日起至清償日止，按週年利率百分之5計算之利息。
被告應給付原告童朝福新臺幣30萬7,500元，及自民國111年7月2
2日起至清償日止，按週年利率百分之5計算之利息。
訴訟費用新臺幣6,720元由被告負擔。
本判決第1項於原告童連旺以新臺幣11萬元為被告供擔保後，得
假執行。但被告如於假執行程序實施前，以新臺幣30萬7,500元
為原告童連旺預供擔保，得免為假執行。
本判決第2項於原告童朝福以新臺幣11萬元為被告供擔保後，得
假執行。但被告如於假執行程序實施前，以新臺幣30萬7,500元
為原告童朝福預供擔保，得免為假執行。
    事實及理由
壹、原告童連旺、童朝福起訴主張略以
一、原因事實與法律主張
(一)兩造均為祭祀公業童志昌第五房童龜嬰之派下員，原告童連
    旺為童雙溪之後嗣、原告童朝福則為童簡綢之後嗣，此情如
    原證1所示，經兩造分別於民國80年9月29日、97年5月24日
    兩次簽立書面文件（下稱系爭協議書）確認無誤。惟童鎮之
    後嗣即被告童火生竟片面違反系爭協議，否認原告等2人為
    祭祀公業童志昌第五房童龜嬰之派下員，原告等2人旋於臺
    灣臺北地方法院向訴外人祭祀公業童志昌提起確認派下權存
    在之訴訟，如原證2臺灣臺北地方法院110年度訴字第4442號
    民事判決（下稱系爭判決）暨判決確定證明書所示，業經判
    決確定原告2人對祭祀公業童志昌享有派下權在案。
(二)依系爭協議書内容均明載：「…承認並同意本祭祀公業財產
    處分取得，按上述房份攤分，…」等語，兩造先前亦依系爭
    協議書分配祭祀公業童志昌出售公業財產之買賣價金，惟如
    原證3祭祀公業童志昌110年第1次派下員臨時大會會議紀錄
    暨切結書所示，祭祀公業童志昌於109年間出售公業財產6筆
    土地，並先分配祭祀公業各房新臺幣（下同）410萬元（下
    稱系爭分配款），第五房應得之款項竟由被告童火生及訴外
    人童瑞祥、童登來等收受。是依系爭協議書之約定，被告童
    火生及訴外人童登來既為童鎮之後嗣，童鎮之房份由被告與
    童登來均分，故系爭分配款，被告應分得之款項為41萬元【
    計算式：410萬元52＝41萬元】，惟被告童火生及訴外人童
    瑞祥、童登來等3人收受系爭分配款後，竟僅依童鎮、童玉
    麟2房份為分配，由訴外人童瑞祥分得205萬元、童登來及被
    告童火生各分得102萬5,000元，此舉顯已違反系爭協議書之
    約定。嗣於系爭判決確定後，訴外人童瑞祥、童登來業已依
    系爭協議書之約定將原告等2人應得之款項匯予原告，然被
    告童火生迄今仍不願履行系爭協議書之約定將原告2人應分
    得之款項給付予原告2人。
(三)依系爭協議書之約定，被告實際分得之款項102萬5,000元扣
    除被告依系爭協議應分得之款項即41萬元後，兩者之差額（
    下稱分配款差額）61萬5,000元應由原告等2人各分得30萬7,
    500元【計算式：61萬5,000元2＝30萬7,500元】。　
二、基於上述，聲明：
(一)如主文第1至2項所示。
(二)願供擔保，請准宣告假執行。
貳、被告答辯略以：
一、被告固對原告提出之系爭協議書真正，及109年間童志昌祭
    祀公業處分財產，第五房童龜嬰分配取得410萬元不爭執，
    然辯稱第五房童龜嬰之派下員，僅有童鎮與童玉麟2房，被
    告於108年間發現原告等2人先祖童雙溪、童簡綢均非童龜嬰
    子孫，童蟳絕嗣亦不應分配款項，據此，童鎮、童玉麟2房
    各可受205萬元之分配，而童鎮派下有兩人，即被告與童登
    來，故被告可取得102萬5,000元，童玉麟之派下童瑞祥則分
    得205萬元。因原告等2人先祖並非童龜嬰子孫，系爭協議書
    顯然不成立，且祭祀公業童志昌已經不承認系爭協議書，即
    不能以系爭協議書為判決基礎等語。
二、基於上述，聲明：
(一)原告之訴駁回。
(二)如受不利益判決，願供擔保請准宣告免為假執行。
參、本院之判斷
一、原告2人主張被告應依系爭協議書之約定，分別給付原告2人
    30萬7,500元。而被告以108年間發現原告等2人並非第五房
    童龜嬰子孫，認系爭協議書不成立，認其無庸依據系爭協議
    書履行。
二、首查，系爭協議書共計2紙，第1紙為80年9月29日簽立，其
    上記載「童志昌祭祀公業第五房童龜嬰派下員。一、童鎮-
    童蒼苔、童圳；二、童玉麟-童瑞祥；三、童雙溪-童阿富；
    四、童簡綢-童龍；五、童蟳-無嗣（係由童阿富與童龍傳嗣
    ），右列五房血親系統經登記派下員代表童瑞祥、童圳、童
    蒼苔承認並同意本祭祀公業財產處分取得，按上述房份攤分
    ，永不反悔，絕無異議，嗣後各房子嗣憑戶籍記載承繼沿續
    為原則。」，並有童圳、童蒼苔簽名其上；第2紙為97年5月
    24日簽立，其上記載「童志昌祭祀公業第五房童龜嬰派下員
    一、童鎮-童蒼苔、童圳；二、童玉麟-童瑞祥；三、童雙溪
    -童阿富；四、童簡綢-童龍；五、童蟳-無嗣（係由童阿富
    與童龍傳嗣），右列五房血親系統經登記派下員代表童瑞祥
    、童圳、童蒼苔之子嗣承認並同意本祭祀公業財產處分取得
    ，按上述房份攤分，永不反悔，絕無異議，嗣後各房子嗣憑
    戶籍記載承繼延續為原則。」，並有原告童朝福、童連旺、
    被告童火生，及訴外人童登來、童瑞祥等人簽名其上。被告
    童火生承認確實於系爭97年5月24日之協議書上簽名，據此
    堪信兩造已同意依據系爭協議書之約定分配祭祀公業童志昌
    分配予第五房童龜嬰派下員之款項，被告應受系爭協議書之
    拘束，而應依據協議書履行。
三、次之，被告雖抗辯108年間發現原告等2人之祖先童雙溪、童
    簡綢並非童龜嬰之子孫，因此系爭協議書不成立，其無庸依
    據系爭協議書給付系爭款項等語。然查：
(一)被告於系爭該協議書中已明確承認原告等2人之先祖童雙溪
    、童簡綢為第五房童龜嬰之子孫，其稱嗣後發現原告等2人
    並非童龜嬰之子孫，並未提出任何證據堪以佐證，難信為真
    。
(二)原告等2人前另對祭祀公業童志昌提起確認派下權存在之訴
    訟，業經臺灣臺北地方法院110年度訴字第4442號判決確認
    原告等2人對祭祀公業童志昌派下權存在，有上開判決書及
    確定判決證明書在卷可稽，則被告否認原告等並非童龜嬰子
    孫，與確定判決認定不符。
(三)是以，被告所稱原告等2人並非童龜嬰子孫一事不僅無法證
    明為真，亦不影響系爭協議書之成立，堪信系爭協議書已成
    立生效，被告依據系爭協議書即有給付系爭款項之義務，被
    告抗辯其無庸依據系爭協議書履行，並無可採。　　
四、經查，依據系爭協議書約定，童志昌祭祀公業第五房童龜嬰
    之房份計有童鎮、童玉麟、童雙溪、童簡綢、童蟳等5房，
    是以109年間祭祀公業童志昌處分財產所給付童龜嬰派下之4
    10萬元，上開5房就系爭分配款應可各得取得82萬元【計算
    式：410萬元5人＝82萬元】，而童雙溪之後嗣為原告童連旺
    、童簡綢之後嗣為原告童朝福；童鎮之後嗣則為被告童火生
    及訴外人童登來，故童鎮之房份取得82萬元之分配款，由被
    告與童登來均分，故被告應分得之分配款僅為為41萬元【計
    算式：82萬元2＝41萬元】，惟被告自陳取得102萬5,000元
    之分配款，則依系爭協議書，其應將分配款多取得之分配款
    差額61萬5,000元，按房份攤分平均分配予原告2人，即分別
    給付原告2人30萬7,500元【計算方式：61萬5,000元2＝30萬
    7,500元】，原告等2人主張被告應各給付其等30萬7,500元
    顯有理由，應予准許。
五、末按給付無確定期限者，債務人於債權人得請求給付時，經
    其催告而未為給付，自受催告時起，負遲延責任。其經債權
    人起訴而送達訴狀，或依督促程式送達支付命令，或為其他
    相類之行為者，與催告有同一之效力。遲延之債務，以支付
    金錢為標的者，債權人得請求依法定利率計算之遲延利息。
    但約定利率較高者，仍從其約定利率。應付利息之債務，其
    利率未經約定，亦無法律可據者，週年利率為百分之5。民
    法第229條第2項、第233條第1項、第203條亦有明文。本件
    係依分配款協議所生之債，其給付無確定期限，且係以支付
    金錢為標的，是依前揭規定，原告2人就分配款差額請求被
    告給付自起訴狀繕本送達達翌日即111年7月22日起至清償日
    止，按週年利率百分之5計算之利息，自屬有據，應予准許
    。
肆、綜上，原告2人依系爭協議書之法律關係，請求被告分別給
    付30萬7,500元，及自111年7月22日起至清償日止，按週年
    利率百分之5計算之利息，為有理由，應予准許。
伍、本件事證已臻明確，兩造其餘主張及舉證，核與本件判決結
    果無影響，爰不一一論述。
陸、本件原告之裁判費6,720元，爰依職權確定本件訴訟費用6,7
    20元由敗訴之被告負擔。
柒、兩造均陳明願供擔保，請准宣告假執行及免為假執行。經核
    均無不合，爰酌定相當擔保金額宣告之。
捌、據上論結，本件原告之訴為有理由，依民事訴訟法第78條判
    決如主文。　　
　　　　　　　　　　
中　　華　　民　　國　　111 　年　　8 　　月　　31　　日
                      民事庭法　官  王翠芬
以上正本係照原本作成。
對於本件判決如有不服，應於收受送達後20日內向本院提出上訴
書狀，敘述上訴之理由，上訴於臺灣高等法院，並按他造當事人
之人數附具繕本。如委任律師提起上訴者，應一併繳納上訴審裁
判費。
中　　華　　民　　國　　111 　年　　8 　　月　　31　　日
                            書記官  陳怡君